臺灣桃園地方法院刑事交通事件裁定
原處分機關　交通部公路總局臺北區監理所　板橋監理站
異　議　人
即受處分人　林沁蔓原名林美君.
上列異議人即受處分人因違反道路交通管理處罰條例案件，對於
交通部公路總局臺北區監理所板橋監理站民國99年5 月12日所為
之處分（原處分案號：板監裁字第裁41-C00000000號）聲明異議
，經本院以99年度交聲字第882 號裁定駁回，異議人不服，提起
抗告，經臺灣高等法院以99年度交抗字第1619號裁定撤銷原裁定
並發回本院，復經本院以99年度交聲更字第78號裁定駁回，異議
人不服，再次提起抗告，經臺灣高等法院以99年度交抗字第2176
號裁定撤銷原裁定並發回本院，茲裁定如下：
    主  文
異議駁回。
    理  由
一、原處分意旨略以：異議人即受處分人林沁蔓（以下稱異議人
    ）於民國98年6 月24日凌晨5 時31分許，騎乘車牌號碼TX9-
    131 號輕型機車行經新北市○○區○○路景新街口，經新北
    市政府警察局中和第一分局警員攔停後測得異議人之呼氣酒
    精濃度達0.88mg/l，超過標準值0.25，遂以北縣警交大字第
    C00000000 號違反道路交通管理事件通知單舉發之。嗣經原
    處分機關以異議人有「汽車駕駛人酒精濃度超過規定標準（
    0.55以上）」，於99年5 月12日以板監裁字第裁41-C000000
    00號裁決書裁處異議人罰鍰新臺幣（下同）4 萬5,000 元，
    吊扣駕駛執照12個月，並應參加道路交通安全講習等語。
二、異議意旨則略以：異議人已於98年12月15日繳納3 萬元，原
    處分機關又要再罰4 萬5,000 元，因異議人所得收入不高，
    無能為力再為繳納，請求減少罰鍰；且異議人於99年5 月14
    日收到原處分裁決書，即去電原處分機關詢問因已繳納3 萬
    元，繳納罰鍰之部分應如何處理，經承辦人員回答只需再補
    繳1 萬5,000 元即可，遂於法定到案日期99年6 月11日攜帶
    15,000元至原處分機關欲繳納罰鍰，但當天又經承辦人員告
    以仍須繳納4 萬5,000 元之罰鍰，異議人實感不服，承辦人
    員又告之得以聲明異議，遂盡速於99年6 月14日提出聲明異
    議，故異議人確實不知聲明異議之相關事宜，否則不會逾期
    始為提出，自異議人得知可聲明異議（99年6 月11日）之日
    至實際提出聲明異議之日止，確無超過時效可言。
三、按受處分人不服道路交通管理處罰條例第8 條所定主管機關
    所為之處罰者，得於接到裁決書之翌日起20日內，向管轄地
    方法院聲明異議；又交通法庭認聲明異議不合法律上之程式
    ，且其不合法律上之程式無從補正者，應以裁定駁回之，道
    路交通管理處罰條例第87條第1 項、道路交通事件處理辦法
    第17條前段分別定有明文。是受處分人自應依法於上開規定
    期間內向法院聲明異議，倘其逾期始行提出異議者，於法即
    有不合，法院自應裁定駁回，合先敘明。另按依道路交通管
    理處罰條例第87條規定向管轄法院聲明異議之期間，自裁決
    送達之翌日起算，並得依法扣除在途期間，道路交通案件處
    理辦法第12條亦定有明文。
四、經查：
  (一)異議人因違反道路交通管理處罰條例案件，經原處分機關以
    板監裁字第裁41-C00000000號違反道路交通管理事件裁決書
    ，裁處罰鍰4 萬5,000元、吊扣駕駛執照12個月、施以道安
    講習在案。而上開裁決書係於99年 5月4 日即已作成，原設
    定裁決日為99年5 月12日，故裁決書所載裁決日期為「中華
    民國99年5 月12日」，嗣原處分機關承辦人誤提前於99年5
    月6 日將上開裁決書交由郵政機關向受處分人位於桃園縣桃
    園市○○街57巷17號之住所送達，因不獲會晤其本人，而於
    99年5 月7 日，將該裁決書交付予有辨別事理能力之人林針
    錦簽收，以為送達一節，有交通部公路總局臺北區監理所板
    橋監理站99年9 月17日北監板四字第0992025687號函暨檢附
    之一次裁罰清冊影本、本院電話記錄查詢表、原處分機關送
    達證書影本1 紙及受處分人之個人戶籍資料查詢結果在卷足
    憑（99交聲更78號卷第8 至13頁參照）；是原處分裁決書於
    99年5 月7 日送達異議人之戶籍地無誤。
  (二)異議人雖稱係於99年5 月14日始實際收受原處分裁決書，並
    經詢問過原處分機關後，誤認只需繳交1 萬5,000 元罰鍰，
    故迄99年6 月12日始至原處分機關繳納，反被告知仍須繳納
    原處分裁決書所載之罰鍰4 萬5,000 元，並於當日始知可聲
    明異議，故非有意遲延異議期間云云。惟查：
  1.原處分裁決書已於99年5 月7 日送達異議人戶籍地乙情，已
    如前述，而原處分機關送達證書上係勾選「未獲會晤本人，
    已將文書交予有辨別事理能力之受雇人」，並蓋有公司章及
    由「林針錦」簽收之事實，亦有原處分機關送達證書1 紙可
    按（99交聲更78號卷第11頁參照）；查異議人於本院調查程
    序中陳稱，係在99年5 月14日經母親轉交才收受原處分裁決
    書，林針錦不是住處之管理員，而係伊父親等語，有本院10
    0 年7 月18日訊問筆錄1 份可按（本院卷第14頁反面參照）
    ；顯見原處分裁決書於99年5 月7 日送達異議人戶籍地時，
    係由異議人之父親所簽收，送達證書上應係勾選由「同居人
    」簽收，故原處分裁決書確實於99年5 月7 日合法送達實堪
    認定，縱然異議人之母親遲至99年5 月14日始將原處分裁決
    書轉交異議人，亦不影響原處分裁決書業已合法送達之效力
    。
  2.又異議人稱收受原處分裁決書後，馬上去電原處分機關詢問
    繳納罰鍰事宜，經承辦人員誤導，誤以為只需再繳納1 萬5,
    000 元，並迄99年6 月12日繳納罰鍰之日經承辦人員告知須
    聲明異議，否則仍須繳納罰鍰45,000元，始知得以聲明異議
    云云（臺灣高等法院99交抗1619號卷第4 頁抗告狀）。惟異
    議人於本院調查程序中陳稱，伊當時去電原處分機關時，沒
    有特別講已繳交的3 萬元是繳交給哪個機關，因為伊並不清
    楚等語；故是否異議人去電詢問時未說明清楚原由，導致原
    處分機關承辦人員說明不清，或異議人未聽清楚承辦人員之
    說明，因無法查證當時接聽電話之承辦人員為何人，已無可
    考，但異議人既已自承未說明清楚繳交款項是交給何機關，
    自難完全歸責於原處分機關人員。再者，原處分裁決書既已
    於99年5 月7 日合法送達於異議人，而原處分裁決書有附記
    事項「受處分人不服處罰者，得於接到裁決書之翌日起二十
    日內，以司法狀紙提出聲明異議，載明裁決日期、字號及理
    由、交由本（板橋監理站）站，轉送管轄地方法院」，且異
    議人自述99年5 月14日有親見原處分裁決書，對於上述附記
    事項自不能諉為不知，異議人辯稱於繳納罰鍰之日經承辦人
    員告知始得知可聲明異議自不足為採。
  (三)原處分裁決書於99年5 月7 日合法送達與異議人，而自送達
    翌日起算20日異議期間，另因異議人住所地在桃園縣桃園市
    ，無須加計在途期間，異議期間於99年5 月27日（該日非例
    假日）屆滿，然異議人於99年6 月14日始向原處分機關具狀
    聲明異議，此有異議人聲明異議狀及蓋印於上之原處分機關
    收文章在卷可參，足見本件異議人聲明異議已逾20日之法定
    期間，其異議於法未合。綜上所述，異議人就原處分聲明異
    議，因不合法律上程式，且該部分程式之欠缺又屬無法補正
    ，且其程序上既有不符，就原處分機關所為之實質處分內容
    是否適當，本院即無從予以審理。依上述說明，本件聲明異
    議不合法，應予駁回。
五、據上論斷，應依道路交通管理處罰條例第87條第2 項、道路
    交通事件處理辦法第17條，裁定如主文。
中    華    民    國   100    年    7     月    22    日
                    交通法庭    法  官  丁俞尹
以上正本證明與原本無異。
如不服本裁定，應於裁定送達後5 日內向本院提出抗告狀。
                                書記官  許正旻
中    華    民    國   100    年    8     月    5     日